最高法院民事判決　　　　　　　　　　　　　　　九十三年度台上字第二二九二號
　　上 　訴　 人　新達織帶編網廠股份有限公司
　　兼法定代理人　乙○○
　　上 　訴　 人　肇威股份有限公司
　　兼法定代理人　甲○○
　　共　　　　同
　　訴 訟代理 人　朱俊雄律師
　　被　上訴　人　龍實業有限公司
　　法 定代理 人　張吉正
右當事人間請求損害賠償事件，上訴人對於中華民國九十一年十二月十八日台灣高等
法院台中分院第二審判決（九十一年度上字第五五號），提起上訴，本院判決如下：
    主  文
原判決廢棄，發回台灣高等法院台中分院。
    理  由
本件被上訴人之法定代理人已變更為張吉正，其聲明承受訴訟，核無不合，應予准許
，合先敘明。
次查被上訴人主張：伊為新型專利第八七二六二號改良清潔刷之專利權人，專利期間
自民國八十二年十一月二十一日起至九十二年十一月二十日止。上訴人因故意或過失
，自八十四年初起，未經伊同意，由上訴人肇威股份有限公司（下稱肇威公司）委託
上訴人新達織帶編網廠股份有限公司（下稱新達公司）製造相同產品，出賣予第一審
共同被告屈臣氏百佳股份有限公司（下稱屈臣氏公司）對外公開銷售，侵害伊之系爭
專利權，致伊受損害。上訴人乙○○係新達公司之負責人，上訴人甲○○係肇威公司
之負責人，渠二人對伊應負共同侵權行為人之損害賠償責任，並各與新達公司、肇威
公司連帶負賠償之責等情。求為命：(一)乙○○、甲○○連帶給付伊新台幣（下同）二
百二十五萬九千一百九十六元，(二)新達公司及乙○○連帶給付伊二百二十五萬九千一
百九十六元，(三)肇威公司及甲○○連帶給付伊二百二十五萬九千一百九十六元，及均
加付法定遲延利息；如其中一人已為給付，他人免給付義務之判決（未繫屬本院部分
不予贅述）。
上訴人則以；系爭產品係新達公司參考外國雜誌刊登之廣告，由貿易商提供樣品而製
造，交予肇威公司銷售，伊並無故意或過失侵害被上訴人之專利權，刑事部分已判決
乙○○、甲○○無罪確定，伊自不負侵權行為損害賠償責任等語，資為抗辯。
原審以：被上訴人就其主張之事實，已據提出專利證書、公司變更登記事項卡為證，
並有刑事案卷可稽，自屬真實。按新型專利權人，專有排除他人未經其同意而製造、
販賣、使用或為上述目的而進口該新型專利物品之權。新型專利權受侵害時，專利權
人得請求賠償損害，專利法第一百零三條第一項、第一百零五條準用第八十八條第一
項前段分別定有明文。上開規定係屬保護他人之法律，不以故意或過失為成立要件，
為無過失損害賠償責任，故如未經新型專利權人同意，為新型專利產品之製造、販賣
或使用，即屬對於新型專利權之侵害，不問其有無故意、過失，均應負損害賠償責任
，以貫徹對於專利權之保護。肇威公司自八十四年初起，未經被上訴人同意，委託新
達公司製造系爭產品，交由屈臣氏公司銷售，自屬侵害被上訴人之系爭專利權，不論
上訴人有無故意、過失，均應負損害賠償責任。乙○○、甲○○被訴違反專利法刑事
案件，雖經刑事法院判決渠二人無罪確定，惟此係因刑事責任以故意為要件，渠二人
無主觀之犯意，不構成刑責，與應否負民事賠償責任無涉。乙○○、甲○○依次為新
達公司、肇威公司之負責人，因執行職務加於被上訴人之損害，應與各該公司連帶負
賠償之責。被上訴人於八十三年、八十四年銷售系爭產品數量依次為二十九萬一千七
百七十七支、五十二萬七千一百十二支，年成長率為百分之八十一，因上訴人產製銷
售系爭產品，致被上訴人於八十五年之銷售量僅有六十三萬零四十六支，系爭產品平
均售價為十八點七五元，成本為八點一六元，每支可獲利十點五九元，有發票、內帳
、證明書可憑。審酌系爭產品之銷售成長率應依市場飽和度、銷費者喜好維持率、可
替代性等市場條件而定，其八十五年度之成長率應以百分之六十為適當，依專利法第
一百零五條準用第八十九條第一項第一款但書規定，被上訴人所受損害計為二百二十
五萬九千一百九十六元（計算方法詳如第一審判決附表(一)所示）。從而，被上訴人請
求(一)乙○○、甲○○連帶給付伊上開金額，(二)新達公司及乙○○連帶給付伊上開金額
，(三)肇威公司及甲○○連帶給付伊上開金額，及均加付法定遲延利息；如其中一人已
為給付，他人免給付義務，洵屬正當，應予准許。爰維持第一審所為此部分上訴人敗
訴之判決，駁回其上訴。
按修正前專利法第八十八條第一項（即現行法第八十四條第一項）前段規定：「發明
專利權受侵害時，專利權人得請求賠償損害」，其性質為侵權行為損害賠償，須加害
人有故意或過失始能成立。原審為相反之認定，認侵害專利權之損害賠償，不以行為
人有故意或過失為成立要件，就上訴人侵害被上訴人之專利權究竟有無故意或過失未
予調查審認，遽為上訴人不利之判決，自有未合。上訴論旨，指摘原判決不當，求予
廢棄，非無理由。
據上論結，本件上訴為有理由。依民事訴訟法第四百七十七條第一項、第四百七十八
條第二項，判決如主文。
中　　　華　　　民　　　國　　九十三　　年　　 十一 　　月　　 十一 　　日
                              最高法院民事第一庭
                                  審判長法官  林　奇　福
                                        法官  陳　國　禎
                                        法官  李　彥　文
                                        法官  許　澍　林
                                        法官  葉　勝　利
      右正本證明與原本無異
                                              書  記  官
中　　　華　　　民　　　國　　九十三　　年　　 十一 　　月　　二十五　　日
                                                                      ｖ
